【裁判字號】    94,簡上,135
【裁判日期】    950222
【裁判案由】    返還價金
【裁判全文】
臺灣臺南地方法院民事判決             94年度簡上字第135號
上  訴  人  戊○○
被 上訴 人  庚○○
訴訟代理人  辛○○
上列當事人間請求返還價金事件， 上訴人對於中華民國94年8月
4日本院臺南簡易庭94年度南簡字第355號第一審判決提起上訴，
經本院於民國95年2月8日言詞辯論終結，判決如下：
    主  文
上訴駁回。
第二審訴訟費用由上訴人負擔。
    事  實
甲、上訴人方面：
一、聲明：求為判決：（一）原判決廢棄。（二）被上訴人應給
    付上訴人新臺幣（下同）240,000元， 及自起訴狀繕本送達
    翌日起至清償日止，按週年利率百分之5計算之利息。
二、陳述：除不再主張本件買賣之土地有被徵收之虞，致上訴人
    無法向銀行辦理貸款，而得據以解除本件買賣契約，及與原
    判決記載相同者，茲引用之外，補稱：
    緣上訴人於民國93年10月11日向被上訴人購買其所有坐落臺
    南市○區○○段225之5、225之6、225之8地號土地，及同段
    119建號即門牌號碼臺南市○○路119巷24號房屋（下稱系爭
    房地）總價3,000,000元。 被上訴人於締約過程中告知系爭
    房地前後均有道路可以進出非常方便，然系爭房地之前後道
    路，即臺南市○區○○段225之2、225之3、225之4地號土地
    （系爭房地前面中庭部分道路）及同段225之12地號土地（
    系爭房地後面道路），均屬他人所有之私有土地，因該等他
    人未出具同意書承諾上訴人可通行該等私人所有之道路，上
    訴人因此不但無法辦理貸款，嗣後一旦他人將私有道路封閉
    ，將導致上訴人無法通行。是被上訴人有系爭買賣契約書第
    10條約定：「本契約如有未盡事宜，悉遵有關法令或善良習
    慣及誠信原則公平解決之。」之違約情事，上訴人自得據此
    主張依系爭買賣契約書第7條第3款約定「如甲方（按即被上
    訴人）毀約不賣，給付不能或其他違約情事，乙方（按即上
    訴人）得解除本契約外，甲方應於1週內將所收款項加倍返
    還乙方。」，解除兩造間之系爭買賣契約，並請求被上訴人
    將所收款項加倍返還。
三、證據：除援用第一審所提證據外， 另補提系房地現場照片9
    幀、系爭房地現況說明地籍圖謄本1紙， 並聲請訊問證人丙○○。
乙、被上訴人方面：
一、聲明：求為判決駁回上訴。
二、陳述：除與原判決記載相同者，茲引用之外，補稱：
    系爭買賣契約書第4條第3項約定被上訴人應據實告知之事項
    ，僅限於買賣標的因都市計畫或其他法令已有變更使用被徵
    收之虞，或有影響貸款之重測、重劃問題，而通行權並非該
    條項約定之事由。是上訴人自不得以被上訴人未據實告知系
    爭房地有通行權之問題，主張被上訴人違約系爭買賣契約書
    第4條第3款之約定，有系爭買賣契約第7條第3款所定其他違
    約情事，而得解除兩造間之系爭買賣契約。況系爭房地前後
    現確均有可供通行之道路，且被上訴人實不知系爭房地現前
    後可供通行之道路係私人所有之土地，而有通行權之問題。
    再者，系爭房地被上訴人自86年間向前手即證人丁○○購買
    迄今，均可自前後道路自由通行，應無上訴人所主張通行權
    之問題。
丙、本院依職權函請臺南市東南地政事務所檢送系爭土地四鄰土
    地之土地登記謄本等相關資料、函請臺南市政府檢送系爭土
    地及其四鄰土地使用分區等相關資料、函詢臺南市南區區公
    所檢送系爭房地前後供通行之道路是否為既成道路或私設道
    路等相關資料及函請萬泰商業銀行股份有限公司檢送被上訴
    人以系爭房地辦理貸款等相關資料，並訊問證人甲○○及丁○○。
    理  由
一、本件上訴人起訴主張：緣上訴人於93年10月11日向被上訴人
    購買系爭房地，總價3,000,000元， 上訴人並於同日給付被
    上訴人之代理人即其配偶乙○○部分價金120,000元，餘款2
    ,880,000 元則約定由上訴人向銀行辦理貸款後給付。 然系
    爭房地之前後道路，即臺南市○區○○段225之2、225之3、
    225之4地號土地（系爭房地前面中庭部分道路） 及同段225
    之12地號土地（系爭房地後面道路），均屬他人所有之私有
    土地，因該等他人未出具同意書承諾上訴人可通行該等私人
    所有之道路，上訴人因此不但無法辦理貸款，嗣後一旦他人
    將私有道路封閉，將導致上訴人無法通行。是被上訴人有系
    爭買賣契約書第10條約定：「本契約如有未盡事宜，悉遵有
    關法令或善良習慣及誠信原則公平解決之。」之違約情事，
    上訴人自得據此主張依系爭買賣契約書第7條第3款所約定其
    他違約等情事，而解除兩造間之系爭買賣契約，並請求被上
    訴人將已收之價金120,000元加倍即240,000元返還上訴人。
    況上訴人於 93年12月3日曾與被上訴人之代理人乙○○達成
    協議合意解除系爭買賣契約， 並願將上訴人給付之120,000
    元價金返還上訴人。為此，爰依系爭買賣契約及雙方協議，
    提起本件訴訟等語。
二、被上訴人則以：系爭不動產之買賣係上訴人主動向被上訴人
    表示願意購買，且於系爭不動產買賣契約簽約前被上訴人已
    將系爭房地之所有權狀交與上訴人查證，上訴人於查證後仍
    表示願意購買。況系爭房地前後現確均有可供通行之道路，
    且被上訴人實不知系爭房地現前後可供通行之道路係私人所
    有之土地，而存有通行權之問題。又系爭房地被上訴人自86
    年間向前手丁○○購買迄今，均可自前後道路自由通行，應
    無上訴人所主張通行權之問題。 再者，系爭買賣契約書第4
    條第3項約定被上訴人應據實告知之事項， 僅限於買賣標的
    因都市計畫或其他法令已有變更使用被徵收之虞，或有影響
    貸款之重測、重劃問題，而通行權並非該條項約定之事由。
    是上訴人自不得以被上訴人未據實告知系爭房地有通行權之
    問題，主張被上訴人違約系爭買賣契約書第4條第3款之約定
    ，有系爭買賣契約7條第3款所定其他違約等情事，而得解除
    兩造間之系爭買賣契約。另上訴人雖曾與被上訴人之配偶乙○○洽談解除契約之事，而訴外人乙○○亦確曾同意解除契
    約，惟被上訴人僅授權訴外人乙○○代理於系爭買賣契約上
    簽字、蓋章，訴外人乙○○並無權為被上訴人為解除契約之
    意思表示，兩造間之系爭買賣契約仍然存在等語置辯。
三、兩造不爭執之事實：
（一）兩造於93年10月11日簽訂系爭買賣契約書，約定上訴人購
      買被上訴人所有系爭房地， 買賣價金為3,000,000元，上
      訴人並已給付被上訴人買賣價金120,000元。
（二）系爭臺南市○區○○段225之6、225之8地號土地之都市計
      劃使用分區為綠地， 係於92年1月16日變更臺南市主要計
      畫第4次通盤檢討案發布實施， 視為將以徵收方式視財源
      籌措情形編列預算徵收取得之土地。
（三）系爭臺南市○區○○段225之5地號土地，都市計劃使用分
      區為低密度住宅區。
四、查兩造於93年10月11日簽訂不動產買賣契約書，由上訴人向
    被上訴人購買系爭房地， 買賣價金約定為3,000,000元，上
    訴人並已於同日給付被上訴人部分價金120,000元， 而系爭
    土地其中臺南市○區○○段225之6、225之8地號土地之都市
    計畫使用分區為「綠地」， 係於92年1月16日變更臺南市主
    要計畫第4次通盤檢討案發布實施， 視為將以徵收方式視財
    源籌措情形編列預算徵收取得。另系爭房地前後現可供通行
    之道路，即臺南市○區○○段225之2、225之3、225之4地號
    土地（系爭房地前面中庭部分道路） 及同段225之12地號土
    地（系爭房地後面道路），分別係屬訴外人甲○○、洪國輝
    、己○○、蘇正鴻等人所有之私有土地， 且除同段225之12
    地號土地都市計劃使用分區為「綠地」外，餘均為「低密度
    住宅區」，又上開現供通行之土地，依臺南市62年航測圖及
    73年11月3日南工都2字第18168號建築線指定圖， 非屬「臺
    南市建築管理自治條例」第4條第1項第2款所稱之 「現有巷
    道」， 及被上訴人之配偶乙○○曾於93年12月3日同意與上
    訴人解除系爭買賣契約並願返還價金之事實，為兩造所不爭
    執，並據上訴人提出系爭不動產買賣契約書1份、地籍圖1份
    、被上訴人93年10月6日出具之授權書1份、系房地現場照片
    9幀及系爭房地現況說明地籍圖謄本1紙在卷 （見原審卷第6
    頁至第9頁、第11頁、第71頁； 本院卷第47頁至第51頁）可
    稽， 並有臺南市東南地政事務所94年5月31日東南所登字第
    0940004157 號函檢送之土地登記公務用謄本3份及地籍異動
    清冊查詢1份、臺南市政府94年6月7日南市都計字第0941652
    8890號函 1份及檢送之臺南市政府變更都市計劃審核摘要表
    、臺南市東南地政事務所94年9月20日東南所登字第0940007
    1080號函檢送之土地登記公務用謄本3份、 臺南市東南地政
    事務所94年12月14日東南所登字第0940009974號函檢送之土
    地登記公務用謄本1份、臺南市政府94年11月2日南市都計字
    第09416559090號函1份、 臺南市政府94年11月8日南市都計
    字第09400932750號函1份及臺南市政府94年12月21日南市都
    計字第09401071510號函1份附卷（見原審卷第32頁至第47頁
    、第63頁至第66頁；本院卷第23頁、第28頁、第29頁、第34
    頁、第93頁、第98頁、第140頁）可憑，自堪信為真實。
五、惟上訴人主張締約過程中，被上訴人僅告知系爭房地前後均
    有道路可供通行非常方便，然系爭房地之前後道路均屬他人
    所有之私有土地，因該等他人未出具同意書承諾上訴人可通
    行該等私人所有之道路，上訴人因此不但無法辦理貸款，嗣
    後一旦他人將私有道路封閉，將導致上訴人無法通行，被告
    已違反系爭買賣契約第10條之約定， 依系爭買賣契約第7條
    第3項之約定，上訴人得解除兩造間之買賣契約， 及被上訴
    人業已與其達成協議解除系爭買賣契約等情，則為被上訴人
    所否認，並以前揭情詞置辯。是本件兩造之爭點在於：（一
    ）被上訴人是否明知系爭房地存有通行之問題，仍故意隱匿
    不告知上訴人，而違反誠實告知義務，並致違反系爭買賣契
    約第10條有關誠信原則之約定？（二）上訴人得否以系爭房
    地存有前揭通行權之問題，認被上訴人違反誠實信用原則，
    而得逕行解除系爭買賣契約，並依系爭買賣契約第7條第3款
    之約定，請求被上訴人將所收價金加倍返還？（三）爭買賣
    契約是否因被上訴人授權其配偶乙○○與上訴人達成協議而
    合意解除：經查：
（一）被上訴人是否明知系爭房地存有通行之問題，仍故意隱匿
      不告知上訴人，而違反誠實告知義務，並致違反系爭買賣
      契約第10條有關誠信原則之約定：
  １、按本契約如有未盡事宜，悉遵有關法令或善良習慣及誠信
      原則公平解決之，兩造所訂不動產買賣契約第10條定有明
      文。又按行使權利，履行義務，應依誠實及信用方法，民
      法第148條第2項定有明文。又按所謂誠實信用之原則，係
      在具體的權利義務之關係，依正義公平之方法，確定並實
      現權利之內容，避免當事人間犧牲他方利益以圖利自己，
      自應以權利人及義務人雙方利益為衡量依據，並應考察權
      利義務之社會上作用，於具體事實妥善運用之方法（最高
      法院86年度台再字第64號判決參照）。
  ２、兩造於93年10月11日簽訂系爭不動產買賣契約時及先前之
      磋商過程中，兩造僅提及系爭房地是否有道路可供通行，
      被上訴人僅向上訴人表示系爭房地前後均有道路可供通行
      ，而未敘及前後可供通行之道路究為私有土地或公有土地
      ，且系爭房地前後現確有可供通行之道路乙情，為兩造所
      不爭執，又93年10月11日簽訂系爭不動產買賣契約之過程
      中，上訴人僅詢問被上訴人之代理人乙○○系爭房地是否
      有道路可供通行，並未詢問該等可供通行之道路究為私有
      土地或公有土地，是時訴外人乙○○亦僅表示系爭房地前
      後均有道路可供通行，而未提及究為私有土地或公有土地
      乙節，並據證人即辦理系爭房地買賣之代書丙○○於94年
      10月14日本院準備程序期日結證在卷（見本院卷第57頁、
      第58頁）。可知被上訴人於簽訂系爭不動產買賣契約之過
      程中，確實僅向上訴人表示系爭房地前後，均有可供通行
      之道路，而未向上訴人特別提及該等道路，究為私人土地
      或公有土地乙情屬實。
  ３、且78年間被上訴人之前手即證人丁○○向其前手即訴外人
      蘇正鴻購買系房地時，系爭房地前後即有現可供通行之道
      路，即臺南市○區○○段225之2、225之3、225之4地號土
      地（系爭房地前面中庭部分道路）， 及同段225之12地號
      土地（系爭房地後面道路），且證人丁○○並不知系爭房
      地前面中庭部分之道路，係他人所有之土地，其認系爭房
      地後面之道路應係既成道路乙情，業據證人丁○○於94年
      12 月21日本院準備程序期日證述在卷（見本院卷第128頁
      、第129頁），並有其提出之不動產買賣契約書2份附卷（
      見本院卷第134頁、第135頁）可參。又自78年迄今系爭房
      地前方即有可供通行之道路，即臺南市○區○○段225之2
      、225之3、225之4地號土地（系爭房地前面中庭部分道路
      ）乙節，亦據證人即系爭房地之鄰地（臺南市○區○○段
      22 5之2地號土地）所有權人甲○○於 94年12月21日本院
      準備程序期日結證在卷（見本院卷第130頁）。 再者，被
      上訴人於88年間以系爭房地，設定抵押權向萬泰商業銀行
      股份有限公司辦理貸款3,600,000元， 雖檢附臺南市政府
      計畫土地使用分區（或公共設施用地）證明書，然並未檢
      附鄰地所有權人同意通行之同意書，亦有萬泰嘉南企業金
      融中心 94年11月29日嘉南企字第09473050285號函及檢送
      之萬泰商業銀行授信批覆書、切結書、授信申請書及臺南
      市政府計畫土地使用分區（或公共設施用地）證明書在卷
      （見本院卷第100頁至第105頁）可按。
  ４、綜此，被上訴人於系爭房地買賣過程中，僅向上訴人表示
      系爭房地前後，均有可供通行之道路，而未向上訴人特別
      提及該等道路，究為私人土地或公有土地，且系爭房地前
      後自78年迄今均有前揭道路可供自由通行，證人即被上訴
      人之前手丁○○亦不知系爭房地前面中庭部分之道路，係
      他人所有之土地，且認系爭房地後面之道路應係既成道路
      ，被上訴人於88年間以系爭房地，設定抵押權向萬泰商業
      銀行股份有限公司辦理貸款時，又未檢附鄰地所有權人同
      意通行之同意書，堪認被上訴人辯稱：自86年間向前手即
      證人丁○○購買系爭房地，系爭房地前後即有可供通行之
      道路，其並不知該等可供通行之道路係他人所有之私有土
      地，且系爭房地前後現確有可供通行之道路，應無通行權
      之問題等語，應堪採憑。此外，上訴人復無法提出其他事
      證證明被上訴人明知系爭房地存有通行之問題，仍故意隱
      匿不向其告知，及有系爭買賣契書第10條所約定違反法令
      、善良習慣及系爭買賣契約書第7條第3款之其他違約情事
      。準此，難認被上訴人有明知系爭房地存有通行之問題仍
      故意隱匿，而違反誠實告知義務之情事，經核此部分與上
      述誠實信用原則無何違背，上訴人自不得據此主張依系爭
      買賣契約第7條第3款之約定，而解除兩造間之系爭買賣契
      約，並請求被上訴人將已收之價金120,000元加倍即240,0
      00元返還原告。
（二）上訴人得否以系爭房地存有前揭通行權之問題，認被上訴
      人違反誠實信用原則，而得逕行解除系爭買賣契約，並依
      系爭買賣契約第7條第3款之約定，請求被上訴人將所收價
      金加倍返還：
  １、按「惟上訴人與被上訴人嘉麒公司所訂定者為房屋買賣合
      約，嘉麒公司之契約義務為將上訴人所買受之房屋交付上
      訴人使用，並使上訴人取得所有權，上訴人則有支付價金
      之義務，此為買賣雙方之契約主給付義務，並互為對價關
      係。至於房屋買賣合約第3條約定：『本約工程預定於83
      年12月底前開工．．．』等語，其中關於開工日期之約定
      僅為實現使買受人取得房屋所有權並受領房屋之契約附隨
      義務而已，與契約之主給付義務在性質上並不相同，縱有
      違反，亦不得構成對方解除契約之理由。且依兩造合約約
      定，價金係按工程進度支付，嘉麒公司果未依約開工，上
      訴人自得拒絕交付開工時及其後應支付之部分價金，尚不
      得與主給付義務之違反予以相同之評價，而認上訴人有解
      除契約之權利。」；又按「附隨義務雖非債之關係所固有
      及必備之基本義務，惟其如係為達一定附從目的而擔保債
      之效果完全實現所為之約定，倘債務人不為履行，致影響
      債權人契約利益及目的之完成，債權人非不得依民法關於
      債務不履行之規定解除契約 （最高法院86年台上字第440
      號、91年度台上字第2380號判決參照）。是源自誠實信用
      原則之附隨義務，係隨債之關係發展，於個別情況要求當
      事人一方有所作為或不作為，以維護相對人之利益，其性
      質與契約之主給付義務不相同，縱有違反，亦不構成對方
      解除契約之理由，違反者僅負債務不履行之損害賠償責任
      ，惟其如係為達一定附從目的而擔保債之效果完全實現所
      為之「約定」，倘債務人不為履行，致影響債權人契約利
      益及目的之完成，債權人仍得依民法關於債務不履行之規
      定解除契約。
  ２、查本件兩造訂定者為不動產買賣契約，被上訴人之契約義
      務為將上訴人所買受之系爭房地交付上訴人使用，並使上
      訴人取得所有權，上訴人則有支付價金之義務，此為買賣
      雙方之契約主給付義務，並互為對價關係。又本件不動產
      買賣之標的既為房地，依誠實信用原則，被上訴人固有擔
      保系爭房地通行權無礙之法律上義務，俾能達系爭房地供
      居住使用之目的，而該等可供通行之道路，均係他人所有
      之私有土地，且土地都市計劃使用分區○○○道路」，又
      非屬「臺南市建築管理自治條例」第 4條第1項第2款所稱
      之「現有巷道」，已如前述，該等道路嗣後似非無可能如
      上訴人所主張有遭他人封閉不能通行之危險。
  ３、惟兩造對被上訴人應交付通行權無礙之系爭房地，並無特
      別約定，且系爭買賣契約書第4條第3款約定：「買賣標的
      若因都市計畫或其他法令已有變更使用被徵收之虞時，或
      標的物因重測、重劃而延伸之貸款問題，致乙方（按即上
      訴人）貸款銀行不願承作，甲方（按即被上訴人）應於簽
      約時確實告之，如有隱匿、欺瞞致乙方權益受損，甲方應
      負損害賠償責任。」就因通行權問題致上訴人無法辦理貸
      款乙節，亦不在上開約定範圍內，而使上訴人得據以解除
      契約，況系爭房地前後之私人土地，現實仍供做通行之用
      ，其中一所有人即證人甲○○亦證稱其自78年購屋以來，
      系爭房屋中庭即供大家通行使用，是大家的共識等語（見
      本院卷第130頁），並不因該土地為私人土地，而影響上
      訴人之通行，故系爭房地在通行上，並無妨礙之情形出現
      ，使上訴人不能就系爭房地達其占有使用之目的，至上開
      私人土地將來是否必然不能供上訴人通行之用，尚屬不能
      確定之事實，上訴人亦非不能另與該等土地之所有權人約
      定排除之。故本件被上訴人縱有違反交付通行權無礙之系
      爭房地之附隨義務，撥諸前揭判決要旨及說明，尚不得與
      主給付義務之違反予以相同之評價，認上開通行權問題，
      已使契約目的，即上訴人對系爭房地之占有使用目的不能
      達成，而認上訴人有解除契約之權利，並進而主張依系爭
      買賣契約書第7條第3款之約定，請求被上訴人將已收之價
      金120,000元加倍即240,000元返還原告。從而，上訴人主
      張系爭房地存有前揭通行權之問題，違反誠實信用原則，
      而得逕行解除系爭買賣契約，並依系爭買賣契約第7條第3
      款之約定，請求被上訴人將所收價金加倍返還云云，自屬
      無據。
（三）爭買賣契約是否因被上訴人授權其配偶乙○○與上訴人達
      成協議合意而解除：
  １、按當事人主張有利於己之事實，就其事實有舉證之責任，
      民事訴訟法第277條前段定有明文。 又按代理人所為意思
      示直接對本人發生效力者，係指代理人於代理權限內以本
      人名義所為之意思表示而言，上訴人未能舉證證明蔡有讓
      為被上訴人之代理人，以被上訴人名義與之訂約，自不能
      主張對被上訴人發生效力（最高法院69年度台上字第3098
      號判決意旨參照）。本件上訴人主張被上訴人授權其配偶
      乙○○於93年12月3日與其解除系爭買賣契約，並返還價
      金，然為被上訴人所否認，揆諸上開說明，上訴人自應對
      被上訴人授權其配偶吳月與其解除系爭買賣契約之事實負
      舉證責任。
  ２、查上訴人就上開主張之事實，固提出被上訴人所出具之授
      權書乙紙為證，惟該授權書之內容係記載「本人庚○○之
      房屋、地址于臺南市○○路119巷24號經與買方陳順義先
      生TEL（06）000-0000 談妥總金額計新臺幣佰萬元整交
      易買賣，因本人不在臺灣，將房屋買賣權，由太太乙○○
      代理買賣簽字蓋章辦理」等語，有被上訴人提出之被上訴
      人93年10月6日出具之授權書1份在卷（見原審卷第71頁）
      足憑，考其文義，應係指被上訴人授權其配偶乙○○代其
      為買賣之簽名、蓋章而已，參以被上訴人出具該授權書時
      已就買賣標的、價金與原告達成合意，被上訴人之配偶乙○○僅係代理被上訴人與上訴人簽訂買賣契約書，並配合
      交付移轉所有權所需之文件等情，此為兩造所不爭執，堪
      認訴外人乙○○之權限應僅限於為被上訴人與上訴人簽訂
      買賣契約。
  ３、又系爭買賣因通行權之問題，致上訴人無法辦理貸款後，
      訴外人乙○○雖同意與上訴人解除系爭買賣契約，然被上
      訴人僅授權訴外人乙○○與上訴人簽訂系爭買賣契約，被
      上訴人並未授權訴外人解除系爭買賣契約乙情，業據證人
      丙○○於94年10月14日本院準備程序期日結證在卷（見本
      院卷第58頁），且證人丙○○此部分之證詞又為上訴人所
      不爭執（見本院卷第59頁），再參以前揭２之說明，足認
      被上訴人確未授與解除契約之代理權與訴外人乙○○無訛
      。此外，上訴人又未能舉出其他證據，證明被上訴人確曾
      授權訴外人乙○○解除契約或訴外人乙○○有權解除契約
      。故縱訴外人乙○○同意與上訴人解除系爭買賣契約，並
      願返還上訴人所給付之買賣價金，依前揭說明，對被上訴
      人自不生任何效力。是原告主張系爭買賣契約兩造已合意
      解除云云，自屬無據。
六、綜上所述，本件不能證明被上訴人有明知系爭房地存有通行
    之問題仍故意隱匿，而違反誠實告知義務之情事，經核此部
    分與誠實信用原則應無何違背；又被上訴人縱有未能履行提
    供通行權無礙之系爭房地之附隨義務，然兩造對此附隨義務
    ，並無特別約定，而此又非系爭買賣契約之主給付義務，況
    系爭房地現實並無不能通行之問題，故本件被上訴人縱認有
    違反此交付通行權無礙之系爭房地之附隨義務，上訴人或得
    對被上訴人請求債務不履行之損害賠償，然尚未達到上訴人
    得據以解除系爭買賣契約之程度，並進而主張依系爭買賣契
    約書第7條第3款之約定，請求被上訴人將已收之價金加倍返
    還；又縱訴外人乙○○同意與上訴人解除系爭買賣契約，並
    願返還上訴人所給付之買賣價金，然訴外人乙○○既未經被
    上訴人授與解除系爭買賣契約之權限，其所為對被上訴人自
    不生任何效力，難認系爭買賣契約業經兩造合意解除。從而
    ，上訴人主張系爭房地存有前揭通行權之問題，被上訴人所
    為違反誠實信用原則，其得依系爭買賣契約及雙方協議，解
    除兩造間之系爭買賣契約，並請求被上訴人將已收之價金12
    0,000元加倍即240,000元返還，即屬無據，應予駁回，其假
    執行之聲請，失所附麗，應併予駁回。原審為上訴人敗訴之
    判決，並駁回其假執行聲請之宣告，於法並無違誤，上訴意
    旨仍執前詞，指摘原判決為不當，請求廢棄改判，核無理由
    ，應駁回其上訴。
七、又本件判決結果已臻為明確，兩造其餘攻擊防禦方法，經本
    院斟酌後，認對於判決結果已不生影響，爰不逐一論述，併
    予敘明。
八、據上論結，本件上訴為無理由，依民事訴訟法第436條之1第
    3項、第449第1項、第78條，判決如主文。
中    華    民    國    95    年    2    月     22    日
                        臺灣臺南地方法院民事第四庭
                            審判長法  官  高榮宏
                                  法  官  林欣玲
                                  法  官  陳金虎
以上為正本係照原本作成。
本件判決不得上訴。
中    華    民    國    95    年    2     月    27    日
                                  書記官  謝文心


司法院資訊處製作；財團法人民間司法改革基金會備份。
